【裁判字號】    92,交聲,701
【裁判日期】    920804
【裁判案由】    聲明異議
【裁判全文】
臺灣臺中地方法院交通事件裁定                    九十二年度交聲字第七一號
    原處分機關  交通部公路局台中區監理所豐原監理站
    異議人即
    受處分人    甲○○
右列受處分人因違反道路交通管理處罰條例案件，對於交通部公路局台中區監理所豐
原監理站九十二年七月一日所為之裁決（豐監稽違六三字第Ｚ00000000、Ｚ
00000000號裁決書），聲明異議，本院裁定如左：
    主  文
異議駁回。
    理  由
一、原處分機關略以：本案係國道公路警察局第一警察隊員警當場舉發受處分人甲○
    ○駕駛車號８７０─ＫＡ號營業曳引車，於九十二年三月三十一日九時二十七分
    許，在國一道北向六十點三公里處，因「１、不服稽查取締；２、載運砂石高度
    超越欄板十公分」、「載運砂石未嚴密覆蓋、沿途飛散」違規，受處分人不服舉
    發前提出申訴，經原舉發機關函覆違規屬實，該站遂於九十二年七月一日以豐監
    稽違六三字第Ｚ00000000、Ｚ00000000號裁決書，分別裁處罰
    鍰新台幣六千元，並記違規點數一點、新台幣三千元，並記違規點數二點，逾期
    則依裁決書處罰主文規定裁處，於法並無不合等語。
二、本件異議人即受處分人甲○○則以：本人於前九十二年三月三十一日駕駛連結砂
    石車北上，行經中山高六十點三公里處遭員警攔下，本人立即下車交付駕、行照
    ，並立即應員警要求再上車尋找出貨單，但員警責怪本人配合緩慢，即令本人將
    車熄火後，又立刻上車，當本人的面前，未經同意強奪鑰匙，後約十分鐘拖吊車
    到達現場，本人當時即表示車輛一切正常可自行駕駛不需強制拖吊，但員警置之
    不理，經過一番爭取，員警執意強制拖吊，於十點四十分拖吊人員為了拖吊向員
    警索取鑰匙，令本人上車將引擎發動以便拖吊，十點五十一分拖吊至中壢休息站
    ，當時員警並未隨行，而拖吊車就開口索取拖吊費用二萬五千元，本人即電話聯
    絡友人詢問此事，友人即表示不妥，友人並要本人將電話交給拖吊人員接聽，拖
    吊人員接聽後不久即表示不再與我友人談下去，並切斷電話。隨後拖吊人員便立
    即撥電話給員警並表示員警會立刻前來過磅，員警並在十分鐘內到達，中午十二
    點員警令本人駕駛車輛至南砍長榮貨櫃場過磅，再折返中壢小隊分裝卸貨，中午
    十二點四十二分到達中壢小隊，員警再次要求本人將引擎熄火並將鑰匙交付員警
    ，不得駛離。直到午夜二十三點二分完分裝向員警取回鑰匙駛離中壢小隊。這一
    切過程與處理方式實叫人難以接受，不但態度惡劣，更漠視人權為了開單而開單
    ，本人有以下幾點質疑：
（一）為何警察人員未經本人同意即可任意奪車輛鑰匙？
（二）本人車輛一切正常又未酒後駕車更未危險駕駛，並配合員警停改於路肩接受盤
      查會合強制拖吊？
（三）員警扣留本人車輛鑰匙為何未開立任何形式之單據？
（四）強制拖吊為何將車輛先拖吊至中壢休息站，再令本人駕駛而不直接拖至地磅過
      磅？
（五）本人雖動作較慢但一切配合員警攔檢，為何告發本人不服取締？故認原舉發單
      位之舉發實有違誤，爰聲明異議云云。
三、按汽車裝載時，所載貨物滲漏、飛散或氣味惡臭者，有處汽車駕駛人新臺幣三千
    元以上九千元以下罰鍰，並責令改正或禁止通行，汽車駕駛人並記違規點數二點
    ；汽車行駛於高速公路或設站管制之道路，而不遵管制之規定者，處汽車駕駛人
    新臺幣三千元以上六千元以下罰鍰，並記違規點數一點，道路交通管理處罰條例
    第三十條第一項第二款、第三十三條及第六十三條第一項第一款、第二款分別定
    有明文。經查：本件受處分人甲○○駕駛車號８７０─ＫＡ號營業曳引車，於九
    十二年三月三十一日九時二十七分許，在國一道北向六十點三公里處，為國道公
    路警察局第一警察隊當場舉發因「１、不服稽查取締；２、載運砂石高度超越欄
    板十公分」、「載運砂石未嚴密覆蓋、沿途飛散」違規，並掣開公警局交字第Ｚ
    00000000、Ｚ00000000號舉發通知單等情，業據證人即本件舉
    發員警張順發到庭證述：當時違規人載運砂石，明顯超高，就將之攔停，後來請
    違規人出示證件但違規人沒有磅單，違規人又找了許久，他在車上一直打電話，
    約打了十分鐘，不理我，我就依法強制拖吊去過磅，當拖車來了，違規人還是在
    講電話，後來我請違規人將車鑰匙交出來，他也不理我，我就強制將他鑰匙拔掉
    ，請拖吊車拖吊，因違規人的砂石車很重，拖吊車拖到半途，卡在中壢休息站的
    涵洞，後來我才請違規人自行開車到長榮過磅，結果明顯超重等語（見本院九十
    二年七月二十三日庭訊筆錄）。並經原舉發單位內政部警政屬國道公路警察局以
    九十二年六月二日公局交訴字第０９２０００２１８８號函詳細說明舉發情形在
    卷可參。是依證人所述，異議人於員警攔停時逕自於車內長時間撥接行動電話，
    又拒不出示出貨單、不配合員警稽查程序；經過磅，磅得該車總重五九點六四公
    噸，核重四十三公噸，超重十六點六四公噸、丈量高度超出護欄板高度十公分，
    確有違規，顯見異議人辯稱：一切配合，只是動作較慢云云，實不足採。故本件
    異議人於前揭時、地之違規事實，可以認定。從而，受處分人既有前揭違規行為
    ，原處分機關據以援引上開規定，分別裁處罰鍰新台幣六千元，並記違規點數一
    點、新台幣三千元，並記違規點數二點，逾期則依裁決書處罰主文規定裁處，並
    無不當。本件異議為無理由，應予駁回。
四、據上論斷，應依道路交通管理處罰條例第八十七條第二項、道路交通案件處理辦
    法第十九條，裁定如主文。
中      華      民      國    九十二    年      八      月     四       日
                                        臺灣臺中地方法院交通法庭
                                            法  官  王  靜  秋
右正本證明與原本無異。
如不服本裁定應於送達後五日內向本院提出抗告狀。
                                            書記官
中      華      民      國    九十二    年   八       月    四      日


司法院資訊處製作；財團法人民間司法改革基金會備份。
